臺灣板橋地方法院刑事判決　　　　　　 96年度簡上字第486號
公　訴　人　臺灣板橋地方法院檢察署檢察官
上　訴　人
即　被　告　丙○○
上列上訴人因贓物案件，不服本院中華民國96年4 月25日96年度
簡字第2399號第一審判決（聲請簡易判決處刑案號：96年度偵字
第5402號)提 起上訴，本院管轄之第二審合議庭改適用第一審通
常程序審理，判決如下：
    主  文
原判決撤銷。
丙○○無罪。
    理  由
一、本件聲請簡易判決處刑意旨略以：被告丙○○為址設臺北縣
    新莊市○○路○段151號「協益金屬有限公司」資源回收場之
    負責人，明知某真實姓名年籍不詳自稱基地臺工程人員所持
    有如附表所示之PVC 風雨線裸銅線共10.2公斤，係他人所有
    且來路不明之贓物（該風雨線有TPC 字樣標示，為臺灣電力
    股份有限公司《下稱臺電公司》所有，於不詳時地失竊），
    竟仍基於故買贓物之犯意，於民國96年3 月5 日上午10時許
    ，在上址資源回收場內，以每公斤新臺幣190 元之價格購得
    上開之贓物，而認被告涉犯刑法第349 條第2 項之故買贓物
    罪嫌等語。
二、按犯罪事實應依證據認定之，無證據不得認定犯罪事實；又
    不能證明被告犯罪或其行為不罰者，應諭知無罪之判決，刑
    事訴訟法第154條第2項及第301條第1項分別定有明文。次按
    認定不利於被告之事實須依積極證據，苟積極證據不足為不
    利於被告事實之認定時，即應為有利於被告之認定（最高法
    院30臺上字第816號判例意旨參照）；檢察官對於起訴之犯
    罪事實，倘其所提出之證據，不足為被告有罪之積極證明，
    或其指出之證明方法，無從說服法院以形成被告有罪之心證
    ，基於無罪推定之原則，自應為被告無罪判決之諭知（最高
    法院92年臺上字第128號判例意旨參照)。經核本件檢察官聲
    請簡易判決處刑意旨認被告涉犯故買贓物罪嫌，無非係以被
    告丙○○於警詢及偵查中之供述、告訴代理人丁○○於警詢
    及偵查中之指述、臺北縣政府警察局刑警大隊扣押物品目錄
    表、贓物認領保管單各1紙、現場蒐證照片20張為其論據。
三、訊據上訴人即被告丙○○堅決否認有何故買贓物之犯行，辯
    稱：扣案之裸銅線係駿毅企業社的師傅跟負責人乙○○的父
    親甲○○載過來賣給伊的；伊係以當時的行情每公斤190 元
    向駿毅企業社購買的，伊並不知道這些裸銅線是臺電公司所
    有及失竊之贓物等語。經查：
（一）本件扣案之PVC 風雨線裸銅線係臺電公司所有且遭人竊取
      之贓物一節，業據告訴代理人丁○○於警詢、偵查中及本
      院審理中證述綦詳，復有贓物認領保管單1 紙、現場蒐證
      比對照片2 張在卷可憑，核先敘明。
（二）然故買贓物罪之成立，除行為人所購買之物係他人所有失
      竊之物外，還須行為人對於贓物有所認識。而本件經質諸
      證人乙○○到庭證稱：駿毅企業社是伊太太在經營，伊為
      員工，駿毅企業社是電訊業者，平常伊太太不定期會將工
      作後剩餘的銅線削一削後拿去賣給丙○○；照片上的裸銅
      線與C 型接頭，係伊賣給丙○○的，是站台拆下來的。又
      稱：（台電公司說他們的Ｃ型接頭會打上「ＴＰＣ標誌」
      ，有何意見？）這我不瞭解。（外面是否可以買到這些Ｃ
      型接頭？）我是向材料行買的等語（見本院96年8 月16
      日審判筆錄）。另證人甲○○亦到庭證稱：扣案之裸銅線
      與C 型接頭，係伊載去賣給丙○○，師傅去拆回來，連一
      些銅線都賣給丙○○，東西是從基地台拆回來的，至於基
      地台的銅線與接頭從何而來就不知道。賣給丙○○都是秤
      斤的，價錢最高時可賣一百多元，最低也有四十幾元等語
      （見同上本院審判筆錄）。足認被告所辯尚非子虛，其既
      已明確供述所購買PV C風雨線裸銅線之來源，實難逕認被
      告對於該PVC 風雨線裸銅線是否屬於贓物一節有所認識。
（三）又雖證人即告訴代理人丁○○於本院審理中到庭證稱：只
      有臺電公司之電纜線及C 型接頭上才會印有TPC 標誌字樣
      。且臺電公司的電纜線的外觀比較硬，成份比較純，形狀
      也不一樣。另因臺電公司對電纜線有管制，故市面上無法
      任意購買到印有TPC 標誌字樣的C 型接頭。再外線作業如
      果拆除，電線接頭及供電設備都必須繳回公司，不能夠外
      流至外面資源回收廠商等語（見同上本院審判筆錄）。惟
      縱使如此，連經營相關業務之駿毅企業社員工乙○○亦不
      知打上ＴＰＣ標誌的Ｃ型接頭係臺電公司所有，實難認被
      告見到印有TPC 標誌字樣的C 型接頭，即可認識到係臺電
      公司所有之物。且即使臺電公司對於該Ｃ型接頭之販售回
      收均有管制，然物品流通在外，難免無法完全回收，又非
      市面上禁止買賣之物品，市場上既然可以流通，亦不能強
      求被告見到印有ＴＰＣ標誌之Ｃ型接頭即認知屬於臺電公
      司失竊之贓物。再參以證人丁○○於警詢時亦證稱：伊在
      現場持臺電公司之電纜線與民間之電纜線，教業者辨識，
      並宣導業者勿收買臺電公司之電纜等語（見96年度偵字第
      5402號卷第14頁），足見一般業者並不易分辨臺電公司之
      電纜線與市售電纜線之不同，從而被告稱其不知該電纜線
      係臺電公司所有，亦非不可採信。
四、綜上所述，聲請簡易判決處刑意旨所舉證據，尚難認定被告
    確有故買贓物之犯行，此外，復查無其他積極證證，足認被
    告有何公訴人指稱之情事。揆諸前揭判例意旨及說明，本案
    既不能證明被告犯罪，自應諭知無罪之判決，原審未察，遽
    予論罪科刑，容有未洽，被告以此指摘原判決不當，為有理
    由，自應撤銷原判決。又按檢察官聲請以簡易判決處刑之案
    件，經法院認為有第45 1條之1 第4 項但書之情形者，應適
    用通常訴訟程序審判之，刑事訴訟法第452 條定有明文；且
    對於簡易判決之上訴，準用刑事訴訟法第三篇第一章及第二
    章之規定，管轄第二審之地方法院合議庭受理簡易判決上訴
    案件，應依通常程序審理，其認案件有刑訴法第452 條之情
    形者，應撤銷原判決，逕依通常程序為第一審判決，法院辦
    理刑事訴訟簡易程序案件應行注意事項第14項亦有規定。本
    件檢察官就被告涉嫌故買贓物之犯行聲請簡易判決處刑，經
    本院審理後，認本件應為無罪之諭知，已如前述，致有刑事
    訴訟法第451 條之1 第4 項但書第3 款之情形，依上開規定
    ，自應由本院合議庭逕依通常程序審理後，自為一審判決，
    附此敘明。
據上論斷，應依刑事訴訟法第452 條、第455 條之1 第1 項、第
3 項、第369 條第1 項前段、第364 條、第301 條第1 項，判決
如主文。
本案經檢察官張瑞娟到庭執行職務。
中　　華　　民　　國　　96　　年　　9　　月　　6 　　日
　　　　　　　　　刑事第七庭  審判長法　官　胡堅勤
                                    法  官　王瑜玲
                                    法  官　李君豪
以上正本證明與原本無異。
如不服本判決，應於判決送達後10日內，向本院提出上訴狀。
　　　　　　　　　　　　　　　　　　書記官　林文達
中　　華　　民　　國　　96　　年　　9 　　月　　7 　　日
附表：
┌────────┬─────┬──────┬──────┐
│名稱            │規格      │數量（公斤）│備註        │
├────────┼─────┼──────┼──────┤
│PVC 風雨線裸銅線│60平方公尺│1           │含TPC標誌C  │
│                │          │            │型接頭3個   │
├────────┼─────┼──────┼──────┤
│PVC 風雨線裸銅線│60平方公尺│8           │            │
├────────┼─────┼──────┼──────┤
│PVC 風雨線裸銅線│22平方公尺│1.2         │            │
└────────┴─────┴──────┴──────┘
